【裁判字號】    91,訴,734
【裁判日期】    920530
【裁判案由】    土地測量
【裁判全文】
高雄高等行政法院裁定                              九十一年度訴字第七三四號
    原      告  甲○○
    訴訟代理人  蔡清福
    複代理人    丁○○
    被      告  嘉義縣朴子地政事務所
    代  表  人  乙○○○○
    訴訟代理人  丙○○
右當事人間因土地測量事件，原告不服嘉義縣政府中華民國九十一年六月二十五日九
一府秘訴字第○○七八四五六號訴願決定，提起行政訴訟。本院裁定如左︰
    主  文
原告之訴駁回。
訴訟費用由原告負擔。
    理  由
一、按人民因中央或地方機關之違法行政處分，認為損害其權利或法律上利益，經依
    訴願法提起訴願而不服其決定者，依行政訴訟法第四條第一項規定，固得向高等
    行政法院提起撤銷訴訟。惟所謂行政處分，依訴願法第三條第一項規定，係指中
    央或地方機關就公法上具體事件所為之決定或其他公權力措施而對外直接發生法
    律效果之單方行政行為而言。至行政機關所為單純事實之通知或理由之說明，既
    不因該項通知或說明而生何法律上之效果者，自非行政處分，即不得對之提起行
    政爭訟（訴願或行政訴訟），最高行政法院（即前行政法院）著有四十四年判字
    第十八號、六十二年裁字第四十一號判例可資參照。次按「原告之訴，有起訴不
    合程式或不備其他要件者，行政法院應以裁定駁回之。」亦為行政訴訟法第一百
    零七條第一項第十款所明定。
二、本件原告所有嘉義縣布袋鎮○○段七七之二地號土地（下稱系爭土地），係由前
    土地所有權人蔡翁春枝同段七七地號土地分割而來。按新塭段七七地號土地原面
    積為一四三平方公尺，分割後七七地號土地登記面積為一二○平方公尺（依地籍
    圖求算面積為一一五．六四平方公尺，配賦面積為四．三六平方公尺），而同段
    七七之二地號土地登記面積為二三平方公尺（依地籍圖求算面積為二二．一六平
    方公尺，配賦面積為○．八四平方公尺）。惟原告對分割後之上開二筆土地之界
    址存有爭議，乃向被告申請鑑界及再鑑界，經再鑑界測量結果與鑑界成果相符，
    而原告仍不服再鑑界結果，而向被告提出異議及聲請更正界樁位置，然為被告所
    否准。原告不服，經提起訴願及行政訴訟（本院八十九年度訴字第十二號）遞遭
    駁回在案。嗣原告針對鑑界測量結果分割面積配賦率疑義，以八十八年九月十六
    日八八道法字第○七三七四號函請被告說明，被告乃於八十八年十月一日以八十
    八朴地二字第五九九號函通知原告。原告不服，經向嘉義縣政府提起訴願，並遭
    訴願決定機關將被告上揭通知函撤銷，並責由被告另為適法之處分；被告另於九
    十年五月十一日以朴地二字第二六九四號通知原告，原告再向嘉義縣政府提起訴
    願，遞遭撤銷。嗣被告就系爭土地分割面積配賦率疑義，再以九十年十月三十一
    日九○朴地二字第六三六七號函通知原告。原告不服，提起訴願，亦遭訴願決定
    駁回，遂提起本件行政訴訟，主張略以：(1)被告原稱系爭土地之實量面積為二一
    ．一三平方公尺，與依地籍圖求算面積為二二．一六平方公尺相左，故被告於施
    測時洵非依據法定公差之法規辦理。又被告諉稱前揭實量面積係以更精密經緯儀
    器檢驗土地界樁內面積所得，然系爭土地既依地籍圖求算面積為二二．一六平方
    公尺，依法自不會因測量儀器不同而生歧異。(2)被告表示二筆土地分割後面積總
    和為一三七．八平方公尺，與土地登記面積一四三平方尺比較，其差數為五．二
    平方公尺，符合地籍測量實施規則第二百四十三條規定公差之範圍，惟該總和差
    數之合法，係存在於系爭土地之面積為二二．一六平方公尺之情況下，始有其適
    用。然系爭土地之現場實量面積，並非為二二．一六平方公尺云云。
三、經查，本件原告提起訴願及行政訴訟之標的，無非係被告九十年十月三十一日九
    ○朴地二字第六三六七號函。惟觀諸該函之內容，乃係被告針對原告八十八年九
    月十六日八八道法字第○七三七四號來函，就系爭土地分割面積配賦率疑義而提
    出之說明，核屬單純事實之說明，其對系爭土地真實面積若干，並不生具體的法
    律上效果，尚難謂對原告權益造成任何之損害，自非行政處分，則揆諸首揭說明
    ，即不得對之提起行政爭訟，以求救濟。故原告提起本件行政訴訟求為撤銷被告
    上開通知函，即有未合。而訴願決定未自程序上予以駁回，而從實體上予以駁回
    ，理由雖有未洽，惟其決定駁回之結論尚無二致，仍應予維持。從而本件原告之
    訴為不備起訴之要件，而不合法，應予駁回。又原告起訴既非合法，其實體上主
    張，即毋庸審究，附此說明。
四、據上論結，本件原告之訴為不合法，依行政訴訟法第一百零七條第一項第十款、
    第一百零四條、民事訴訟法第九十五條、第七十八條，裁定如主文。
中      華      民      國    九十二    年      五      月      三十    日
                              高雄高等行政法院第四庭
                                          審判長法官  高秀真
                                          法      官  簡慧娟
                                          法      官  邱政強
右為正本係照原本作成。
如不服本裁定，應於裁定送達後十日內以書狀敘明理由，經本院向最高行政法院提出
抗告（須按對造人數附具繕本）；並應預繳送達用掛號郵票六份（每份三十四元）。
中      華      民      國    九十二    年      五      月      三十    日
                                          法院書記官  涂瓔純


司法院資訊處製作；財團法人民間司法改革基金會備份。
